臺灣高等法院臺中分院刑事判決　　　 100年度上訴字第1820號
上　訴　人　臺灣臺中地方法院檢察署檢察官
上　訴　人
即　被　告　任志祥
被　　　告　王儀
上列上訴人因被告違反毒品危害防制條例案件，不服臺灣臺中地
方法院100年度訴字第134號中華民國100年7月18日第一審判決（
起訴案號：臺灣臺中地方法院檢察署99年度偵字第18218、19866
號），提起上訴，本院判決如下：
    主  文
上訴駁回。
    事  實
一、任志祥前曾於民國93年間因偽造印文及詐欺案件，經臺灣臺
    中地方法院分別判處有期徒刑6月及4月，嗣經減刑，合併定
    應執行有期徒刑4月15日確定，甫於97年4月3日易科罰金執
    行完畢。猶不知悔改，明知海洛因係毒品危害防制條例第2
    條第2項第1款列管之第一級毒品，依法不得持有及轉讓，竟
    基於轉讓第一級毒品海洛因之犯意，於99年6月初至7月間某
    日，在臺中市○○區○○路101巷1號8樓之1之住處內，無償
    提供第一級毒品可施用1次量之海洛因予其室友張良智，由
    張良智自行置於針筒內加水注射施用海洛因，而以此方式轉
    讓第一級毒品海洛因予張良智1次。
二、案經臺灣臺中地方法院檢察署檢察官指揮臺中市政府警察局
    移送偵查起訴。
    理  由
壹、證據能力部分：
一、按刑事訴訟法第159條第1項規定：「被告以外之人於審判外
    之言詞或書面陳述，除法律有規定者外，不得作為證據」；
    其立法本旨係以證人於審判外之言詞或書面陳述，屬於傳聞
    證據，此項證據，當事人無從直接對於原供述者加以詰問，
    以擔保其真實性，法院亦無從直接接觸證人而審酌其證言之
    憑信性，違背直接審理及言詞審理之原則，除具有必要性及
    信用性情況之除外者外，原則上不認其有容許性，自不具證
    據能力；至所謂具有必要性及信用性情況者，例如刑事訴訟
    法第159條之1、之2、之3、之4、之5情形，仍例外認其有證
    據能力，然此乃係指法院未於審判期日傳喚相關證人到庭，
    案件僅能依靠該等證人於審判外之陳述以為判斷之情形，始
    需就該等審判外供述證據嚴格依照刑事訴訟法第159條之1至
    之5所定要件一一檢視各該證人之供述，作為證據之資格。
    倘法院已經依據當事人聲請傳喚證人到庭接受檢辯雙方之交
    互詰問，則法院既已透過直接、言詞審理方式檢驗過該證人
    之前之證詞，當事人之反對詰問權亦已受到保障得以完全行
    使之情況下，該等審判外證據除有其他法定事由（例如：非
    基於國家公權力正當行使所取得或私人非法取得等，而有害
    公共利益，即以一般證據排除法則為判斷），應認該審判外
    供述已得透過審判程式之詰問檢驗，而取得作為證據之資格
    ，亦即其審判外供述與審判中供述相符部分，顯然已經構成
    具備可信之特別情狀，當然有證據資格（實務上之作用常為
    引用該等陳述與審判中陳述相符，強化該證人供述之可信度
    ），其不符部分，作為檢視審判中所為供述可信與否之彈劾
    證據，當無不許之理，甚者，其不符部分倘係於司法警察、
    檢察事務官調查中之供述，作為認定被告犯罪與否或不構成
    犯罪與否之證據，亦僅需依照刑事訴訟法第159條之2規定，
    斟酌其審判外供述作成外部環境、製作過程、內容、功能等
    情況認為之前供述較為可信，即可取得證據之資格，而作為
    認定事實之證據資格（最高法院94年度臺上字第2507號、95
    年度臺上字第2515號判決可資參照）。再按刑事訴訟法第
    159條第1項規定：「被告以外之人於審判外之言詞或書面陳
    述，除法律有規定者外，不得作為證據」，被告以外之人於
    檢察事務官、司法警察官或司法警察調查中所為之陳述，基
    於實體發現真實之訴訟目的，依同法第159條之2規定，如與
    審判中之陳述不符時，經比較結果，其先前之陳述，相對「
    具有較可信之特別情況」，且為證明犯罪事實存否所「必要
    」者，係指陳述是否出於供述者之真意、有無違法取供情事
    之信用性而言，故應就調查筆錄製作之原因、過程及其功能
    等加以觀察其信用性，據以判斷該傳聞證據是否有特別可信
    之情況而例外具有證據能力，並非對其陳述內容之證明力如
    何加以論斷，二者之層次有別，不容混淆（最高法院94年度
    臺上字第629號判決亦同此意旨）。經查，本件被告任志祥
    雖主張證人張良智於警詢中所為證述，為審判外之陳述，應
    無證據能力云云，惟證人張良智經本院於審判期日傳喚到庭
    ，與被告行交互詰問程序，直接言詞審理檢視其證詞，故證
    人張良智於警詢之供述，對於被告當然已取得作為證據之資
    格，相符部分，自有證據能力；另不符部分，本院斟酌其等
    於前開警詢筆錄製作之過程，係由訊問人員先詢問其年籍資
    料後，復為權利事項之告知，進而詢問到調查站製作警詢筆
    錄之原因再制作警詢筆錄，亦查無系爭筆錄有何違法或不當
    取得之情形，是其等於警詢之證述內容之形成，顯係出於自
    由意志而為證述，且查無其他證據足使本院認證人張良智於
    警詢之證言，有何違法取供情事之虞，依前開條文之意旨，
    證人張良智於警詢之證言，核其性質雖屬傳聞證據，但就警
    詢筆錄製作之過程加以觀察其信用性，且為證明犯罪事實存
    否所「必要」，認證人於警詢之證言例外具有證據能力。
二、次按詰問權係指訴訟上當事人有在審判庭輪流盤問證人，以
    求發現真實，辨明供述證據真偽之權利，現行刑事訴訟法對
    於詰問制度之設計，以同法第166條以下規定之交互詰問為
    實踐，屬於人證調查證據法定程序之一環；與證據能力係指
    符合法律所規定之證據適格，而得成為證明犯罪事實存在與
    否之證據資格，性質上並非相同。偵查中檢察官為蒐集被告
    犯罪證據，訊問證人旨在確認被告嫌疑之有無及內容，與審
    判期日透過當事人之攻防，調查人證以認定事實之性質及目
    的，尚屬有別。偵查中訊問證人，法無明文必須傳喚被告使
    之得以在場，刑事訴訟法第248條第1項前段雖規定：「如被
    告在場者，被告得親自詰問」，事實上亦難期被告必有於偵
    查中行使詰問權之機會。此項未經被告詰問之被告以外之人
    於偵查中向檢察官所為之陳述，依刑事訴訟法第159條之1第
    2項規定，原則上屬於法律規定為有證據能力之傳聞證據，
    於例外顯有不可信之情況，始否定其得為證據。是得為證據
    之被告以外之人於偵查中向檢察官所為之陳述，因其陳述未
    經被告詰問，應認屬於未經合法調查之證據，並非無證據能
    力，而禁止證據之使用。此項詰問權之欠缺，非不得於審判
    中由被告行使以資補正，而完足為經合法調查之證據，又詰
    問權之行使乃當事人之權利，亦得由當事人捨棄之。經查，
    證人張良智於偵查中經具結後向檢察官所為之陳述，依上述
    說明，本屬有證據能力之傳聞證據，雖未經被告於偵查程序
    中為詰問，但於審理中已對其補正詰問程序，而完足為經合
    法調查之證據，且於檢察官偵查時，係以證人之身分經具結
    擔保其證述之真實性，亦無證據顯示係遭受強暴、脅迫、詐
    欺、利誘等外力干擾情形，或在影響上揭證人心理狀況致妨
    礙其等自由陳述等顯不可信之情況下所為，是證人張良智於
    檢察官偵訊中之證述，自有證據能力。
三、按被告以外之人於審判外之言詞或書面陳述，除法律有規定
    者外，不得作為證據，刑事訴訟法第159條第1項固有明文。
    惟被告以外之人於審判外向法官所為之陳述，得為證據，於
    偵查中向檢察官所為之陳述，除顯有不可信之情況者外，得
    為證據；又被告以外之人於審判外之陳述，雖不符刑事訴訟
    法第159條之1至第159條之4之規定，而經當事人於審判程序
    同意作為證據，法院審酌該言詞陳述作成時之情況，認為適
    當，亦得為證據，當事人、代理人或辯護人於法院調查證據
    時，知有第159條第1項不得為證據之情形，而未於言詞辯論
    終結前聲明異議者，視為有前項之同意，同法第159條之1、
    第159條之5亦有明文。查本判決下列所引用其餘各項證據方
    法之證據能力，檢察官、被告2人於審理時均未爭執，且迄
    至言詞辯論終結前亦未聲明異議，審酌該等言詞陳述及書面
    陳述作成時之情況，並無違法不當或瑕疵不宜作為證據之情
    事，依上開之規定，自得作為證據。
貳、有罪部分：
一、訊據上訴人即被告任志祥（下稱被告任志祥）於本院審理中
    否認有上揭轉讓第一級毒品海洛因予張良智之事實，辯稱：
    是和張良智一起出錢去買毒品，並沒有轉讓毒品給張良智云
    云。經查：
  (一)被告任志祥於偵查中業已供稱：「（你跟張良智在今年6月
    初到7月間，是不是有同住在台中市○○路101巷1號8樓？）
    有，房子是我出面租的，但是我跟張良智都有提供身分證影
    本給房東」、「（你跟張良智住在這個房子的這段期間，你
    是不是有請張良智吃過海洛因？）因為我們住在一起，我跟
    他都有施用海洛因的習慣，有的時候他有我沒有的時候，他
    也會拿給我，我也有請過他，他也有請過我」、「（你何時
    請張良智吃海洛因？）不記得了，我只有請他吃過1次，確
    定日期不記得了，是在我們住的房間請他的」等語（見99年
    度偵字第18218號偵查卷第158、159頁），並於原審審理中
    供稱：「（對檢察官起訴書所載轉讓1次毒品海洛因有何意
    見？）我認罪」、「（數量是用注射針筒施用1次的量嗎？
    ）是，時間我忘記了，時間是我們住在一起的時候」、「（
    在審判中自白是否出於自由意志？）是」等語（見原審卷第
    147頁）。又證人張良智於99年8月4日警詢中證稱：「（據
    任志祥供稱平時施用海洛因時會分一點給你施用，此說法你
    可有說明？）有」、「（你是否能詳述任志祥無償供你施用
    海洛因毒品次數為何？時間、地點、數量為何？）我無法計
    算次數，大概是於99年6月至7月份我們共同居住於台中市○
    ○區○○路時」等語（見99年度他字第3003號偵查卷第43頁
    ），並於99年8月4日偵查中證稱：「你的海洛因從何來的？
    ）我之前跟任志祥住在一起，是今年（99年）6月初時住到
    七月中旬就被房東趕出來了，因為沒有繳房租，我們住在台
    中市○○路幾號忘記了，是在中港假期大樓8樓之1。當初住
    在一起時，任志祥曾經拿海洛因請我吃，地點都在我們租的
    房間裡面」等語（見上開偵查卷第49、50頁），復於99年9
    月15日偵查中證述：「（任志祥有請你吃過海洛因，時間地
    點是否可以確定？）地點在我們租屋的地方，就是上安路中
    港假期大樓8樓之1。無法確定時間，只知道是在租屋的時間
    ，就是6月初到7月間」等語（見99年度偵字第18218號偵查
    卷第167、168頁），參以證人張良智於上開時間既與被告共
    同租屋居住，顯見其2人交情匪淺，衡情證人張良智自無誣
    陷被告之可能，是證人張良智於警詢、偵查中之證述內容，
    自堪採信為真。
  (二)雖證人張良智於本院審理中到庭改稱：「（被告問：我有沒
    有拿海洛因毒品請你？）沒有，只曾經出資合買過，沒有相
    請過」、「（被告問：為什麼你在警察局筆錄說我請你吃海
    洛因？《提示筆錄》）我在警察局有這樣說沒錯」、「（被
    告問：為什麼這樣說？）那時候警察去抓我的時候，我剛去
    中國醫藥學院附設醫院喝美沙酮回來，迷迷糊糊我不知不覺
    就講這些話」、「（被告問：你在偵查中為什麼說在租屋處
    我請你吃1次海洛因？《提示筆錄》）我那時候都照警察局
    製作的筆錄說，我字懂得不多，且檢察官問我的時候我也會
    緊張」、「（被告問：你在警察局製作筆錄的時候小隊長有
    沒有誘導你？）那時候警察要我作證人，問我說是不是有請
    你吃毒品，我想這種東西怎麼有在相請，就是出錢合買這樣
    」云云（見本院卷第75頁），然證人張良智既不否認於警詢
    及偵查中所製作之筆錄均係依其陳述記載，而證人張良智於
    警詢、偵查中確實證稱被告任志祥於上開時、地有轉讓第一
    級毒品海洛因供其施用等情，又證人張良智於警詢中亦證稱
    ：「（警方有以威脅利誘取供？）沒有」、「（你是否在自
    由意識之下接受警方詢問？）是」等語（見99年度他字第30
    03號偵查卷第44頁），顯見證人張良智於警詢、偵查中均係
    在自由意志下而為陳述。證人張良智於本院審理中更易其證
    詞，並表示警詢中之證述係迷迷糊糊不知不覺就講這些話云
    云，衡情應係為配合被告任志祥之辯解，以迴護其免於刑責
    而已。是證人張良智於本院審理中翻異證詞，即難認係真實
    ，自不足以為被告有利之判斷。
  (三)綜上所述，被告上開時、地無償轉讓第一級毒品海洛因予張
    良智供其施用，應堪認定。被告上開所辯，顯係事後卸責之
    詞，應無足採。本件事證已臻明確，被告犯行洵堪認定。
二、論罪科刑：
  (一)按海洛因係毒品危害防制條例第2條第2項第1款規定之第一
    級毒品，不得非法持有、轉讓。被告任志祥非法轉讓海洛因
    予張良智之行為，係犯毒品危害防制條例第8條第1項之轉讓
    第一級毒品罪。
  (二)被告任志祥轉讓海洛因前，持有海洛因之低度行為，為轉讓
    海洛因之高度行為所吸收，不另論罪；又毒品危害防制條例
    第8條第1項轉讓海洛因罪為藥事法第83 條第1項轉讓禁藥罪
    之特別規定，亦不另論以轉讓禁藥罪。
  (三)被告任志祥轉讓予張良智之海洛因之數量約1次使用之量，
    且張良智亦1次將海洛因置放注射針筒施用完畢，經證人張
    良智於檢察官偵訊時陳述明確，衡情常人單次施用海洛因之
    數量，顯未達到毒品危害防制條例第8條第6項規定加重其刑
    之標準5公克以上，且卷內未見被告任志祥有轉讓海洛因5公
    克以上之積極事證，自無庸依據毒品危害防制條例第8條第6
    項規定加重其刑，併予敘明。
  (四)被告任志祥前曾於93年間因偽造印文及詐欺案件，經臺灣臺
    中地方法院分別判處有期徒刑6月及4月，嗣經減刑，合併定
    應執行有期徒刑4月15日確定，於97年4月3日易科罰金執行
    完畢等情，有臺灣高等法院被告前案紀錄表在卷為憑，被告
    受有期徒刑之執行完畢後，5年以內故意再犯本件有期徒刑
    以上之罪，為累犯，應依刑法第47條第1項之規定加重其刑
    。
  (五)再按毒品危害防制條例第17條第2項規定：「犯第4條至第8
    條之罪於偵查及審判中均自白者，減輕其刑。」旨在鼓勵犯
    罪人之悛悔，同時使偵查或審判機關易於發現真實，以利毒
    品查緝，俾收防制毒品危害之效；另鑑於毒品危害防制條例
    第4條至第8條所規定犯罪之處罰內容均非輕微，願意勇於面
    對而不推諉卸責者，當深具決心與勇氣，外界對類此有心懺
    悔遷善者，當給予高度鼓勵。是以法院援引適用該條項之規
    定時，應採取較為寬鬆之標準，方能貫徹並發揮增訂該條項
    之良法美意，同時並可節省司法調查之勞費。故不論被告之
    自白，係出於自動或被動、簡單或詳細、一次或多次，並其
    自白後有無翻異，苟其於偵查及審判中均有自白，即應依法
    減輕其刑（最高法院98年度台上字第6928號判決可資參照）
    。又刑法上所稱之自白，係指行為人對其被訴之犯罪事實為
    任意性之供認而言。又毒品危害防制條例第17條第2項「犯
    第4條至第8條之罪於偵查及審判中均自白者，減輕其刑。」
    ，係指偵查及審判中均有自白而言（最高法院99年度台上字
    第815號判決亦可參照）。經查，被告任志祥犯轉讓第一級
    毒品罪，於偵查及原審審理中均已自白，雖其於本院審理中
    否認上開轉讓毒品海洛因之犯行，惟其於偵查及原審審理中
    均有自白，依前揭說明，自應依毒品危害防制條例第17條第
    2項之規定，就被告犯行減輕其刑，並先加後減之。
三、原審審理結果認被告任志祥罪證明確，適用毒品危害防制條
    例第8條第1項、第17條第2項，刑法第11條、第47條第1項等
    規定，並審酌被告任志祥無視於國家杜絕毒品犯罪之禁令，
    將其所持有之海洛因轉讓他人施用，使受讓之吸毒者更加產
    生依賴性，所為嚴重戕害國民健康與社會治安，惡性非輕，
    再兼衡酌被告任志祥已多次犯毒品危害防制條例罪之素行（
    參卷附臺灣高等法院被告前案紀錄表）、高中肄業之智識程
    度、經濟小康之生活狀況（見警卷被告任志祥警詢筆錄受詢
    問人資料)，惟衡酌被告任志祥犯後態度及本件轉讓之海洛
    因之數量不多等一切情狀，量處有期徒刑8月；並說明扣案
    之裝海洛因空袋7個、分裝海洛因削尖吸管1支、購買毒品所
    用之門號0000000000號行動電話1具、家樂福SIM卡（編號00
    000 000000000）1張、SIM卡（編號41E073U482980號）1張
    等物，均非被告任志祥用以從事本件轉讓第一級毒品所用之
    物，爰不另為沒收之諭知等情，核其認事、用法、量刑均無
    不當。被告任志祥上訴意旨猶執前詞，否認犯罪，其上訴為
    無理由，應予駁回。
參、被告王儀無罪部分：
一、公訴意旨另以：被告王儀明知海洛因為毒品危害防制條例第
    2 條第2項第1款列管之第一級毒品，依法不得持有，竟基於
    持有第一級毒品海洛因之犯意，於99年7月27日起，將第一
    級毒品海洛因3包置於其位在臺中市○○路439號之17巷2弄5
    號4樓之1住處抽屜，而無故持有第一級毒品海洛因。嗣於99
    年8月4日上午11時50分許，為警在上開住處查獲，當場扣得
    海洛因3小包（含袋重計2.3公克）。因認被告王儀涉犯毒品
    危害防制條例第11條第1項之持有第一級毒品罪嫌等語。
二、按犯罪事實應依證據認定之，無證據不得認定犯罪事實，又
    不能證明被告犯罪者，應諭知無罪之判決，刑事訴訟法第15
    4條第2項及第301條第1項分別定有明文。次按刑事訴訟法上
    所謂認定犯罪事實之證據，係指足以認定被告確有犯罪行為
    之積極證據而言；如未能發現相當證據或證據不足以證明，
    自不能以推測或擬制之方法，以為裁判基礎（最高法院29年
    上字第3105號、40年臺上字第86號判例可資參照）。又認定
    犯罪事實所憑之證據，雖不以直接證據為限，間接證據亦包
    括在內；然而無論直接或間接證據，其為訴訟上之證明，須
    於通常一般之人均不致有所懷疑，而得確信其為真實之程度
    者，始得據為有罪之認定，倘其證明尚未達到此一程度，而
    有合理之懷疑存在時，致使無從形成有罪之確信，根據罪證
    有疑，利於被告之證據法則，即不得據為不利被告之認定（
    最高法院76年臺上字第4986號號判例亦可參照）。又檢察官
    就被告犯罪事實，應負舉證責任，並指出證明之方法，刑事
    訴訟法第161條第1項定有明文，因此，檢察官對於起訴之犯
    罪事實，應負提出證據及說服之實質舉證責任。倘其所提出
    之證據，不足為被告有罪之積極證明，或其指出證明之方法
    ，無從說服法院以形成被告有罪之心證，基於無罪推定之原
    則，自應為被告無罪判決之諭知（最高法院92年臺上字第12
    8號判例亦可參照）。
三、公訴人認被告王儀涉犯持有第一級毒品罪嫌，無非係以上開
    第一級毒品海洛因3包係自被告王儀住處搜獲，有扣押筆錄1
    份附卷可稽；而被告王儀自92年間起，即有多次施用第一級
    毒品海洛因之紀錄，有辨識第一級毒品海洛因之能力，而知
    悉該等毒品係第一級毒品海洛因，被告王儀若懷疑係被告任
    志祥留下，衡情僅需撥打電話詢問被告任志祥確認此情，並
    要其取回即可，詎被告王儀竟捨此不為，反而繼續持有該等
    毒品，已與常理有違。又被告王儀男友戴世榮所使用之行動
    電話門號0000000000號自99年7月27日起至同年8月3日止之
    雙向通聯，戴世榮係遲至99年8月2日下午2時45分許，始與
    臺中市警察局第五分局水湳派出所員警連偵傑聯絡，且該通
    電話係由連偵傑撥打予戴世榮，此有行動電話門號00000000
    00號行動電話通聯紀錄1份附卷可考，顯見被告王儀發現上
    開毒品後，與戴世榮並未立即主動報警處理；且戴世榮供稱
    其報警處理之過程，與證人連偵傑於偵查中證述之內容亦有
    歧異。是被告王儀辯稱其發現上開毒品後，為配合警方偵辦
    始繼續持有毒品等語，難以採信，並有行政院衛生署草屯療
    養院鑑定書1份在卷可佐等，為其主要論據。
四、訊據被告王儀堅詞否認有何持有第一級毒品海洛因之行為，
    並辯稱：查獲扣案之第一級毒品海洛因，是被告任志祥去伊
    住處留下來，伊撿起來交給戴世榮，就不再管這件事，後來
    由戴世榮與警察連絡等語。經查﹕
  (一)扣案之3包白色粉末經送鑑定結果，檢出海洛因成分，有行
    政院衛生署草屯療養院99年8月17日草療鑑字第09990800100
    號鑑定驗書1份（見99年度偵字第19866號偵查卷第28頁、第
    29頁）在卷可證，是扣案之白色粉末3包確為毒品危害防制
    條例所定之第一級毒品海洛因，應堪認定，然非可以此鑑定
    報告即認該3包毒品海洛因為被告王儀所持有。
  (二)本案扣案之第一級毒品海洛因3包（驗餘淨重0.6613公克）
    係在被告王儀所居住之於臺中市○○路439號之17巷2弄5號4
    樓之1住處搜索扣得之事實，此為被告王儀所不爭，並經承
    辦警員即證人黃憲忠、黃振三於原審到庭具結證述明確（見
    原審100年7月4日審理筆錄第3頁至第8頁），並有臺中市警
    察局刑事警察局扣押筆錄1份、扣押物品目錄表、及搜索扣
    得毒品照片6張在卷可佐。惟按持有毒品，需具持有之犯意
    即將毒品占有供己使用之意，而非一接觸毒品即認其有持有
    毒品之犯意，本案雖在被告王儀之上開住處查扣得上開3 包
    毒品海洛因，然不得僅因被告王儀居住於該處即認被告王儀
    持有上開3包毒品海洛因，尚須視其是否有持有第一級毒品
    之犯意。
  (三)又查，被告王儀於警詢、偵訊及審理中均供稱：扣案3包海
    洛因是伊在打掃時，在椅子底下掃出來的，是任志祥留下來
    ，任志祥在99年7月27日凌晨3點多快4點左右，到臺中市○
    ○區○○路439之17巷2弄5號4樓之1找戴世榮，後來戴世榮
    中途出門去，現場只剩下伊和任志祥，後來戴世榮回來後他
    就馬上離開，等到伊早上約11點左右，掃地時發現在任志祥
    坐的位置底下遺留摻有海洛因毒品粉沫等警方所查獲的物品
    ，因為伊覺得那些東西可能有問題，所以就告訴戴世榮並交
    給戴世榮，戴世榮就告訴他從事警察的朋友，但是他朋友還
    來不及偵辦就被警方查緝到那些物品，伊拿給戴世榮時，不
    知戴世榮放於何處，直至警察搜索時才知道等語（見警卷第
    2、3頁、臺灣臺中地方法院檢察署偵字第18218號卷第150、
    151頁及原審卷第101、102、147頁背面、148頁）。又證人
    戴世榮於警詢、偵查中均證稱：扣案之3包海洛因，應該是
    任志祥丟棄在伊現住所臺中市○○區○○路439之17巷2弄5
    號4樓之1客廳椅子下，後來王儀掃地時才發現，之前伊已經
    向連姓警察報備，因當時我們不敢確定是任志祥故意遺留在
    現場栽贓給伊，所以警方建議暫放一段時間看看任志祥會有
    甚麼動作，就這樣東西伊才留在伊那邊等語（見上開偵字第
    18218號卷第98至104頁、第146至147頁）；證人戴世榮復於
    原審審理時證稱：「（99年7月27日除了你、任志祥、王儀
    外，還有無其他人？）那天我們家有一個客人，我叫他陪我
    一起去找任志祥，到回到住處就談古董的事情，王儀在睡覺
    ，之後我跟那個朋友一起出去，任志祥說東西要還給我，到
    目前為止只還我一部分」、「（古董談完之後？）那天一大
    早我有約客人在高鐵台中站，因為任志祥是我載來的，所以
    他先在我家待一下，我就先出去辦我的事情，回來之後我忘
    記是我載他回去，還是他自己回去」、「（你送客人回來之
    後，王儀有無跟你說任志祥什麼事情？）我大概接近中午回
    到家，我回到家之後任志祥還在，王儀掃地掃出來毒品，當
    天何時我忘記了，裡面都是殘渣，我找不到任志祥，我有報
    案叫警察幫我把東西要回來，之後我有跟警察說我這裡有一
    包毒品如何處理，警察說把東西還給任志祥，我怕把毒品丟
    掉任志祥會跟我要，後來被警察臨檢，王儀只是掃地掃出毒
    品，任志祥那天有來我家施用毒品，但我沒有用，我只是想
    要把我的古董拿回來」、「（王儀跟你提到這包毒品的事情
    ，那時毒品放在何處？）她拿進去辦公室給我說她撿到一包
    東西」、「（你先叫王儀如何處理？）我沒有叫她處理，我
    直接打電話給我警察朋友問他如何處理，我怕任志祥來跟我
    要，所以沒有丟掉，想要面對面還給他」等語（見原審卷第
    103頁反面至104頁）。另證人連偵傑亦到庭證述：「（去年
    7月底或8月初戴世榮有無打電話跟你說有毒品留在他朋友家
    ？）有，戴世榮曾經打電話給我說有一個朋友離開之後留了
    一包毒品在我那裡，我跟戴世榮說，如果不熟的話，他要來
    拿的話你就打電話給我，我在樓下抓他，如果很熟的話，你
    就把毒品丟掉」、「（你有無具體跟他說那包毒品如何處理
    ？）我是這樣回答他，看他自己怎麼決定，因為我也不想要
    讓戴世榮為難，如果朋友很熟，我也不可能叫他把朋友交出
    來給我抓」、「（這件事情是戴世榮主動打電話給你，還是
    無意間聊到的？）戴世榮主動打電話給我談這件事」、「（
    你是否知道戴世榮後來被警察抓的事情？）知道，他有告訴
    我，那天他被抓的時候有打電話給我」、「（戴世榮被警察
    抓的時候跟打電話給你的時候差多久？）2、3天，我記得不
    會很多天」、「（戴世榮有無說他朋友叫什麼名字？綽號為
    何？）我有問戴世榮那個朋友是誰，他說阿祥，好像家裡有
    贓物，我問戴世榮他住哪裡，我想辦他的贓物罪，不是毒品
    」、「（戴世榮有無說這毒品是那個叫阿祥親手交給他，還
    是掉在他家的？）他說他朋友掉了一包東西，是王儀掃出來
    的，不知道是他故意的還是怎麼樣，戴世榮問我他到底是什
    麼意思」、「（戴世榮用哪支電話跟你聯繫那包毒品？）戴
    世榮是用0000-000000聯絡我的電話0000-000000、0000-000
    000」、「（7月27日到8月1日戴世榮有無跟你聯繫？）我們
    都有在聯絡，我記得他打來沒幾天就被警察抓了」等語（見
    原審卷第62頁反面至64頁）。是由證人戴世榮及連偵傑之證
    述，足認被告王儀所述伊於99年7月27日拾得扣案之3包海洛
    因即交給證人戴世榮，後由證人戴世榮連絡警員如何處理，
    伊即未再處理之詞，應可採信。則被告王儀於拾獲上開扣案
    之3包海洛因後，如有持有之犯意，應由其自己保管，而非
    交付證人戴世榮；由此足認被告王儀應無持有上開3包第一
    級毒品海洛因之犯意至明。
  (四)又上開臺中市○○路439號之17巷2弄5號4樓之1為證人戴世
    榮之前妻所有，由證人戴世榮提供予被告王儀居住，此經證
    人戴世榮於警詢及原審審理時證述屬實；再本件搜索時，其
    受搜索人亦記載為證人戴世榮，非被告王儀，搜索後於搜索
    、扣押筆錄及扣案物品清單上均係由證人戴世榮所簽名（見
    警卷第6至10頁之原審法院搜索票、臺中市警察局搜索、扣
    押筆錄、扣案物品目錄表），證人戴世榮亦有使用上開處所
    ，則上開臺中市○○路439號之17巷2弄5號4樓之1之處所，
    並非被告王儀一人所居住，應認被告王儀、證人戴世榮均有
    出入及使用上開處所，是僅由被告王儀居住上開處所，並無
    法即認定扣得之系爭3包毒品海洛因為被告王儀所持有；而
    扣得3包毒品海洛因是在上開住處之書房內之盒子查獲，此
    經證人黃憲忠到庭證述屬實（見原審卷第137頁），該書房
    為戴世榮使用，亦經證人黃憲忠、戴世榮於原審審理時證述
    明確（見原審卷107頁反面及第108頁、第138頁），是該查
    獲毒品之書房為證人戴世榮所使用，並非被告王儀使用；且
    上開3包毒品海洛因係由被告王儀拾獲後即交由證人戴世榮
    ，並由證人戴世榮將之置放於上開書房之書桌上，亦經證人
    戴世榮於原審審理時證述明確（見原審104頁反面至108頁）
    ，則若係被告王儀為施用而持有上開毒品，理應置放於被告
    王儀自行居住之房間內，豈需將毒品放置於隔壁書房，並置
    之不理，而為警查獲。是被告王儀所稱扣案之3包毒品海洛
    因並非伊持有，顯非無據。檢察官雖認被告王儀於拾獲後僅
    須撥打任志祥電話確認此事，並要其取回即可，卻捨此不為
    ，及戴世榮於99年8月2日始與員警連偵傑連絡，足認被告王
    儀有持有之意等語；然查，被告王儀於拾得系爭3包毒品海
    洛因後即交付證人戴世榮，被告王儀即未保管該3包毒品海
    洛因，並由證人戴世榮全權處理，已如前述，而證人戴世榮
    於被告任志祥離去之後，亦不知與被告任志祥之聯絡方式，
    且證人戴世榮亦懷疑被告任志祥之用意，而未與之聯絡，此
    亦經證人戴世榮於原審審理時證述明確，是檢察官以被告王
    儀事後未與被告任志祥聯繫，及證人戴世榮於多日後始與員
    警連繫，即認被告王儀有持有該3包毒品海洛因之行為，其
    認定尚非有據。
  (五)綜上證據調查結果可知，檢察官就被告王儀涉犯上開持有第
    一級毒品犯行所舉之證據，尚不足以證明被告王儀確有該持
    有3包毒品海洛因之犯行存在。再按認定犯罪事實應依證據
    ，為刑事訴訟法所明定，雖被告任志祥否認系爭3包毒品海
    洛因為伊所留下，然被告任志祥於99年7月27日確有至被告
    王儀居住之上開處所，亦經被告任志祥於原審到庭陳述明確
    （見原審卷第65頁），則被告王儀懷疑上開3包毒品海洛因
    是被告任志祥所遺留下來，亦非無因；且縱被告王儀否認檢
    察官起訴犯罪事實所持之辯解（關於毒品係被告任志祥遺留
    部分）係屬不能成立，仍非有積極證據足以證明其犯罪行為
    ，不能遽為有罪之認定（最高法院30年上字第1831號判例要
    旨參照）。被告王儀於審理中所辯稱之毒品係被告任志祥遺
    留之情節縱非可信，然依前揭判例意旨，仍須有積極證據足
    資認定被告王儀確有持有第一級毒品犯罪事實，始足為被告
    王儀有罪之認定，究不得單純僅因被告王儀該部分之辯解無
    法證明，即遽認其有公訴意旨所載之上開犯行。是本院既仍
    有合理之懷疑存在，致無從形成被告王儀有罪之確信，依上
    開所述，自不能認被告王儀成立毒品危害防制條例第11條第
    1項之持有第一級毒品罪，揆諸首揭說明，依法應為被告王
    儀無罪之諭知。
五、原審審理後，認被告王儀被訴持有第一級毒品海洛因部分不
    能證明，而為被告王儀無罪判決之諭知，並無違誤。檢察官
    上訴未提出其他足以證明被告王儀犯罪之新證據供調查，僅
    以被告任志祥自始否認扣案毒品海洛因為其所留，及被告係
    居住於上開處所等情，而指摘原審判決為被告王儀無罪之諭
    知，顯有違誤，其上訴為無理由，應予駁回。
據上論斷，應依刑事訴訟法第368條，判決如主文。
本案經檢察官沈淑宜到庭執行職務。
中    華    民    國   100    年    10    月    25    日
            刑事第五庭  審判長法  官  趙  春  碧
                              法  官  楊  文  廣
                              法  官  卓  進  仕
以上正本證明與原本無異。
被告王儀被訴持有第一級毒品部分不得上訴；其餘得上訴。
如不服本判決應於收受送達後10日內向本院提出上訴書狀，其未
敘述上訴理由者，並得於提起上訴後10日內向本院補提理由書狀
（均須按他造當事人之人數附繕本）「切勿逕送上級法院」。
                              書記官  郭  振  祥
中    華    民    國   100    年    10    月    25    日
附錄論罪科刑法條
毒品危害防制條例第8條第1項
轉讓第一級毒品者，處1年以上7年以下有期徒刑，得併科新臺幣
1百萬元以下罰金。